【裁判字號】    96,易,2573
【裁判日期】    970729
【裁判案由】    傷害
【裁判全文】
臺灣高雄地方法院刑事判決              96年度易字第2573號
公  訴  人  臺灣高雄地方法院檢察署檢察官
被      告  乙○○
指定辯護人  本院公設辯護人陳信凱
上列被告因傷害案件，經檢察官提起公訴（96年度偵緝字第2929
號），本院判決如下：
    主  文
乙○○共同傷害人之身體，因而致重傷，處有期徒刑參年捌月。
    事  實
一、乙○○與甲○○（另經臺灣高等法院高雄分院以民國96年度
    上易字第1045號判處有期徒刑4 年確定在案）2 人因懷疑丙○○前曾夥人至乙○○租屋處開槍，竟共同基於普通傷害之
    犯意聯絡，且對於持刀揮砍時可能傷及對方手部而導致手掌
    受傷難以治癒之結果，客觀上為一般人所能預見而疏未預見
    ，2 人於95年7 月25日晚上10時許，由甲○○預藏西瓜刀並
    騎乘機車搭載乙○○共同前往高雄縣大社鄉○○路「崛江網
    咖店」處找丙○○尋隙，將在店內之丙○○叫出，乙○○即
    抓住丙○○之身體，甲○○則自機車腳踏板上取出西瓜刀1
    把，先朝丙○○左大腿砍1 刀，繼則朝丙○○之正面揮刀，
    丙○○以左手抵擋而遭砍及左手腕，造成丙○○受有左大腿
    深撕裂傷15×10公分深及肌肉、左手手腕切割傷合併腕骨骨
    折（橈及尺動脈斷裂，正中神經、尺神經及橈神經斷裂，屈
    姆指肌腱、屈腕肌腱、深屈手指肌腱、淺屈手指肌腱、掌肌
    肌腱斷裂，橈骨及尺骨骨折）、手指屈側韌帶斷裂等傷害，
    並導致丙○○之左手正中神經及尺神經功能均未能恢復，且
    5 根手指感覺麻木，無法正常活動，有重大不治或難治傷害
    之加重結果。
二、案經丙○○訴由高雄縣政府警察局仁武分局移送臺灣高雄地
    方法院檢察署檢察官偵查起訴。
    理  由
壹、程序部分：
一、按刑事訴訟法第159 條之1 第2 項規定：「被告以外之人於
    偵查中向檢察官所為之陳述，除顯有不可信之情況者外，得
    為證據」，然刑事訴訟法，為保障被告之反對詰問權，已採
    納英美之傳聞法則，而被告以外之人於偵查中向檢察官所為
    之陳述，其本質屬傳聞證據，依傳聞法則，原無證據能力，
    係因立法者以刑事訴訟法規定檢察官代表國家偵查犯罪、實
    施公訴，依法有訊問被告、證人、鑑定人之權，且實務運作
    時，偵查中檢察官向被告以外之人所取得之陳述，原則上均
    能遵守法律規定，不致違法取供，其可信性極高，為兼顧理
    論與實務為由，而例外設定其具備非顯不可信之要件時，得
    為證據（最高法院95年度臺上字第3220號判決參照）。查證
    人即告訴人丙○○於偵查中向檢察官所為之證述，已依法於
    檢察官訊問前具結，可擔保其係據實陳述，此有上開證人之
    結文附卷可考（見臺灣高雄地方法院檢察署95年度偵字第30
    418 號卷第40頁、同署96年度偵緝字第2002號卷第34頁），
    而被告辯護人對於上開證人之證言，亦未曾釋明此等向檢察
    官所為之陳述，有非出於真意或有何違法取供之情形，本院
    復查無檢察官有以不正方法取證，或有任何其他顯有不可信
    之情事，揆諸上開說明，本案證人丙○○於偵查中之證述有
    證據能力。
二、另按被告以外之人於審判外之言詞或書面陳述，除法律有規
    定者外，不得作為證據，刑事訴訟法第159 條第1 項固定有
    明文；惟被告以外之人於審判外之陳述，雖不符刑事訴訟法
    第159 條之1 至第159 條之4 之規定，而經當事人於審判程
    序同意作為證據，法院審酌該言詞陳述作成時之情況，認為
    適當，亦得為證據；或當事人、代理人或辯護人於法院調查
    證據時，知有刑事訴訟法第159 條第1 項不得為證據之情形
    ，而未於言詞辯論終結前聲明異議者，視為有前項之同意，
    同法第159 條之5 亦有明文。查卷附之財團法人義大醫院（
    下稱義大醫院）95年8 月8 日診斷證明書、該院95年12月12
    日診斷證明書、該院97年3 月20日義醫字第09700363號函各
    1 份，性質上雖均屬傳聞證據，且查無符合同法第159 條之
    1 至之4 等前4 條之情形，然檢察官、辯護人及被告於言詞
    辯論終結前則均未聲明異議，是依刑事訴訟法第159 條之5
    之規定，本院審酌上開證據作成之情況，認為適當，均得為
    證據。
貳、實體部分：
一、訊據被告乙○○固不否認案發當天有與甲○○騎乘機車同至
    上開網咖店找丙○○，惟矢口否認有何傷害丙○○之犯行，
    辯稱：當天係甲○○與丙○○發生爭執，不久丙○○與甲○○在搶西瓜刀，伊才上前將丙○○與甲○○拉開，並無抓住
    丙○○讓甲○○砍傷丙○○之情事云云；辯護人則辯稱：本
    件傷害事件係丙○○與甲○○之衝突事件，被告乙○○與甲○○並無犯意聯絡，被告乙○○亦無抓住丙○○之情事云云
    。惟查：
（一）上揭事實，業據證人即被害人丙○○迭於偵查訊問、本院
      審理時指訴綦詳，其證謂：當日被告乙○○與甲○○一起
      至上開網咖店要其出去，出網咖店後乙○○質問其為何至
      乙○○的住處開槍，其否認有開槍情事，甲○○就至機車
      腳踏板上拿西瓜刀，其見到想要跑，被告乙○○就將其抓
      住，以致其遭甲○○朝左大腿砍一刀，之後甲○○又上前
      朝其砍下來，其用手檔，就砍到其左手腕等語（見臺灣高
      雄地方法院檢察署95年度偵字第30418 號第39頁；臺灣高
      雄地方法院檢察署96年度偵緝字第2002號卷第17頁、第18
      頁；本院卷第287 頁、第288 頁、第293 頁、第294 頁）
      ，並有財團法人義大醫院95年8 月8 日診斷證明書、該院
      95 年12 月12日診斷證明書、該院97年3 月20日義醫字第
      09700363號函等在卷可憑（見臺灣高雄地方法院檢察署95
      年度偵字第30418 號第12頁、見本院卷第21頁、第51頁）
      。至證人甲○○雖未供承砍傷被害人丙○○之情事，而供
      稱：其係不小心在拉扯中傷到丙○○云云，惟查被害人丙○○受有左大腿深撕裂傷15×10公分深及肌肉、左手手腕
      切割傷合併腕骨骨折（橈及尺動脈斷裂，正中神經、尺神
      經及橈神經斷裂，屈姆指肌腱、屈腕肌腱、深屈手指肌腱
      、淺屈手指肌腱、掌肌肌腱斷裂，橈骨及尺骨骨折）、手
      指屈側韌帶斷裂等傷害，且於95年7 月25日住院接受骨折
      固定及神經修補、韌帶修補手術，再於95年11月13日接受
      神經及韌帶黏連分離手術等情，有義大醫院）95年8 月8
      日診斷證明書、該院95年12月12日診斷證明書各1 份在卷
      可參，可知被害人丙○○左大腿所受傷害深及肌肉，而左
      手腕所受傷害則已至肌腱斷裂及骨折之程度，其所受傷害
      非輕，顯非拉扯之劃傷所致；是證人甲○○上開供稱，委
      不足採。
（二）再查本件傷害事件係起因於被告乙○○與甲○○經友人告
      知而懷疑丙○○曾至被告乙○○租屋處開槍乙節，業經被
      害人丙○○、證人甲○○證述明確（見臺灣高雄地方法院
      檢察署95年度偵字第30418 號第39頁、本院卷第318 頁、
      第319 頁），並為被告乙○○所自承（見臺灣高雄地方法
      院檢察署96年度偵緝字第2929號卷第17頁），據此，衡情
      被告乙○○自會因該開槍事件而與被害人丙○○生有嫌隙
      ；再查被告乙○○另供陳：伊認識丙○○，而甲○○與丙○○不熟，所以伊與甲○○一起前往網咖店找丙○○等語
      （見臺灣高雄地方法院檢察署96年度偵緝字第2929號卷第
      17頁），復參以證人即被害人丙○○於本院審理時證陳：
      被告乙○○與甲○○進入網咖店後，係被告乙○○先開口
      叫其出去，出網咖店後亦係被告乙○○先質問其為何至伊
      住處開槍等語（本院卷第288 頁、第294 頁），可知被告
      乙○○顯然知悉前往網咖店係為處理伊與丙○○因上揭開
      槍事件所生之衝突；另查證人甲○○案發當日用於砍傷被
      害人丙○○之西瓜刀長約66公分，且該刀當天係由甲○○
      騎乘機車時夾在兩大腿間，而攜至案發現場，到達現場後
      則將該刀放在機車腳踏板上乙情，業經證人甲○○於本院
      審理時證陳明確（見本院卷第316 頁、第320 頁），是該
      刀既長達66公分，被告乙○○與甲○○同行之時，當能見
      到甲○○攜有該刀始為合理，況衡之常情，在甲○○騎乘
      機車之時，曾將該刀拿起夾於兩大腿間，且至案發現場之
      時，曾將該刀拿起置於機車腳踏板上，被告乙○○斷無未
      見甲○○攜有該刀之理，是被告當時應明知甲○○攜有上
      開西瓜刀至案發現場，要無疑義。綜上可知，被告乙○○
      確有於案發當日，為處理伊與被害人丙○○間之紛爭，而
      在明知甲○○攜有上揭西瓜刀，猶與甲○○一同前往網咖
      店找被害人丙○○尋隙之事實，據此，被告乙○○對甲○○以該西瓜刀傷害被害人丙○○之行為，自有犯意聯絡，
      足可認定。
（三）又被告乙○○雖辯稱：伊未抓住被害人丙○○，使其遭甲○○砍，伊僅上前將丙○○與甲○○拉開云云，然查被告
      抓住被害人丙○○乙情，業經被害人指訴明確，已於前述
      ；次查證人甲○○於本院審理時證謂：該西瓜刀是放在機
      車上，丙○○所站位置距離我機車約10至20公尺等語（見
      本院卷第321 頁、第322 頁）及證人即被害人丙○○於本
      院證陳：當時機車離其約3.5 公尺語（見本院卷第287 頁
      ），足見該機車離被害人丙○○所處位置確有相當之距離
      ，次查證人即被害人丙○○又於本院審理時證陳：其看見
      甲○○往機車處拿刀時，其就想要跑等語（見本院卷第28
      7 頁），足知被害人丙○○當時已見到甲○○往機車處拿
      取上開西瓜刀而欲逃離現場，則酌以該機車離被害人丙○○所處位置尚有相當之距離，衡情，若非被告乙○○抓住
      被害人丙○○，被害人丙○○當無未能即時逃離以致遭甲○○砍傷之理，又被告乙○○既係夥同甲○○找被害人丙○○尋隙，已如前述，則被告乙○○在見被害人丙○○欲
      逃離現場之際，當場抓住被害人丙○○以免被害人丙○○
      逃離，亦與常情相符；是被告乙○○抓住被害人丙○○以
      致被害人丙○○遭甲○○持刀砍傷之事實，堪以認定。被
      告所辯前詞，並不足採。至辯護人雖另主張：被害人丙○○於警詢時證稱被告乙○○並未打被害人丙○○，且亦未
      提及被告乙○○有抓住被害人丙○○之情事，是被害人丙○○於偵查中、法院審理時之證詞並不可採云云，然細繹
      被害人丙○○於警詢時證陳：「（他們一共多少人打你？
      使用何種凶器？）他們有2 人。是綽號阿德（即甲○○）
      持西瓜刀砍傷我，老五（即被告王俊德）他沒有打我」等
      語，其復又證陳（……是何人將你殺傷？……？）是一名
      綽號老五及阿德將我殺傷，……。」等語（見臺灣高雄地
      方法院檢察署95年度偵字第30418 號第5 頁）可知，被害
      人丙○○於警詢時雖證陳：被告乙○○並未打其等語，然
      其猶認被告乙○○參與砍傷其之行為，由此反而益見被告
      乙○○確有抓住被害人丙○○之情事，否則被害人丙○○
      豈會明知被告乙○○並未出手砍傷其之情形下，仍認被告
      乙○○有參與砍傷其之行為，是辯護人上開主張，自不得
      採為作為有利於被告乙○○判斷之依據。
（四）至甲○○雖於本院證稱：當日係伊找被告乙○○一同前往
      上揭網咖，但被告乙○○不知其攜帶西瓜刀，且其與丙○○發生爭執時，被告乙○○只是站在旁，並無抓住丙○○
      云云，然查，觀之本件係甲○○與被告乙○○一同外出找
      被害人丙○○尋隙，顯見被告乙○○與甲○○間有一定之
      熟識關係，是證人甲○○之證詞，是否會有偏頗迴護被告
      乙○○之情，並非無疑；又查證人甲○○證稱：其與丙○○在拉扯時，被告乙○○只是站在旁邊云云（見本院卷第
      317 頁），而被告乙○○卻一再供陳：甲○○與丙○○拉
      扯時，伊還上前將他們拉開，試圖搶下甲○○手上的刀云
      云（見臺灣高雄地方法院檢察署96年度偵緝字第2929號卷
      第18頁；本院卷第37頁、第295 頁），再查，被告乙○○
      自承：因為伊認識丙○○而甲○○跟丙○○不熟，所以伊
      係與甲○○一同前往找丙○○，去質問丙○○為何至伊住
      處開槍等語（見臺灣高雄地方法院檢察署96年度偵緝字第
      2929號卷第17頁；本院卷第296 頁），顯然被告乙○○於
      外出當時，已知悉係要前往找被害人丙○○，然證人甲○○卻證稱：其找被告乙○○外出時，被告乙○○並不知係
      要去找丙○○云云（見本院第315 頁），綜上，顯見證人
      甲○○之證詞非但與被告供承之情形不同，且有袒護被告
      乙○○之情形。是證人乙○○之證詞，自不足採為有利於
      被告之依據。
（五）綜上所述，被告所辯，均係推諉卸責飾卸之詞，並不可採
      。本件事證明確，被告犯行洵堪認定。
二、另查被害人丙○○之左手腕經醫治後，其左手正中神經及尺
    神經功能均未恢復且5 根手指感覺麻木，無法正常活動，已
    達刑法所稱有重大不治或難治傷害之程度，此有義大醫院97
    年3 月20日義醫字第09700363號函附卷可稽（見本院卷第47
    頁），是被害人所受傷害，已屬刑法第10條第4 項第6 款所
    定其他於身體有重大不治或難治之傷害之「重傷」程度，已
    無疑義。次按重傷害之成立，以有毀敗他人身體機能之故意
    ，著手於傷害之實行而發生毀敗之結果為要件，是使人受重
    傷與普通傷害之區別，應以行為人於加害時有無使人受重傷
    之故意為斷；而有關重傷害犯意之有無，應斟酌事發經過之
    相關事證，包括被害人受傷部位、所用兇器、行為當時之具
    體情況等一切情狀以為判斷，另按刑法上之加重結果犯，以
    行為人對於加重結果之發生在客觀上有預見之可能，能預見
    而不預見者為要件；是觀之甲○○僅揮砍二刀而傷及被害人
    手腳即罷手乙情，尚難認被告乙○○有致被害人丙○○重傷
    之故意，惟再衡之甲○○持刀揮砍之際，應可能傷及對方手
    部而導致手掌受傷難以治癒之結果，客觀上為一般人所能預
    見，並應為被告乙○○所能預見，且被告之普通傷害行為與
    被害人丙○○所受重傷害間，有相當因果關係，則被告乙○○對於被害人丙○○左手重傷之加重結果雖未預見，仍應負
    責。
三、核被告乙○○所為係犯刑法第277 條第2 項之傷害致重傷罪
    ，起訴書雖認被告乙○○係基於傷害之犯意而傷害被害人丙○○，而認被告乙○○係犯刑法第277 條第1 項之傷害罪，
    然公訴意旨所主張之犯罪事實，與本院所認定之犯罪事實，
    基本社會事實同一，爰變更起訴法條而為判決，應予敘明。
    又被告乙○○與甲○○間就上開犯行，有犯意聯絡及行為分
    擔，為共同正犯。爰審酌被告不思以和平方法而圖以暴力方
    式解決糾紛，夥同甲○○攜帶鋒利之西瓜刀傷害被害人丙○○，以致被害人丙○○身體受有重傷之程度，對被害人丙○○身體及精神造成之損害甚重，犯罪情節非輕，且其犯後一
    再飾詞狡辯，亦未與被害人達成和解，犯後態度不佳，暨被
    告犯罪動機、目的、手段等一切情狀，量處如主文所示之刑
    。又被告犯罪時間雖於96年4 月24日以前，惟被告經本院宣
    告有期徒刑3 年8 月，依中華民國九十六年罪犯減刑條例第
    3 條第1 項第15款規定不予減刑。末被告乙○○與甲○○共
    同用以傷害被害人丙○○所用之西瓜刀1 把，因未扣案，為
    免日後執行困難，爰不另宣告沒收，附此敘明。
據上論斷，應依刑事訴訟法第299 條第1 項前段、第300 條，刑
法第28條、第277 條第2 項，判決如主文。
本案經檢察官陳建州到庭執行職務。
中    華    民    國    97    年    7     月    29    日
                  刑事第四庭審判長法  官  陳  箐
                                  法  官  林俊寬
                                  法  官  王參和
以上正本證明與原本無異。
如不服本判決應於收受本判決後10日內向本院提出上訴書狀，並
應敘述具體理由，如未敘述上訴理由者，應於上訴期間屆滿後20
日內補提理由書狀於本院（均須按他造當事人之人數附繕本）「
切勿逕送上級法院」。
中    華    民    國    97    年    7     月    29    日
                                  書記官  陳惠玲
附錄本案論罪科刑法條：
中華民國刑法第277條
傷害人之身體或健康者，處 3 年以下有期徒刑、拘役或 1 千元
以下罰金。
犯前項之罪因而致人於死者，處無期徒刑或 7 年以上有期徒刑；
致重傷者，處 3 年以上 10 年以下有期徒刑。


司法院資訊處製作；財團法人民間司法改革基金會備份。
